ACORDAO-COMPLETO-2553904

ACÓRDÃO 6037/2022 ATA 33/2022 - PRIMEIRA CÂMARA

VISTOS, relatados e discutidos estes autos de embargos de declaração opostos contra o Acórdão 4559/2022-TCU-Primeira Câmara, por meio do qual se examinou pedido de reexame interposto contra o Acórdão 10851/2021-TCU-Primeira Câmara,
ACORDAM os Ministros do Tribunal de Contas da União, reunidos em sessão da Primeira Câmara, diante das razões expostas pelo relator e com fundamento no art. 34 da Lei 8.443/1992 c/c art. 287 do Regimento Interno, em:
9.1. receber os presentes embargos de declaração para, no mérito, os acolher parcialmente;
9.2. alterar o Acórdão 4559/2022-TCU-Primeira Câmara, que passará a ter a seguinte redação:
"VISTOS, relatados e discutidos estes autos de pedido de reexame interposto contra o Acórdão 10851/2021-TCU-Primeira Câmara (rel. Ministro Jorge de Oliveira) , 
ACORDAM os Ministros do Tribunal de Contas da União, reunidos em sessão da Primeira Câmara, diante das razões expostas pelo relator e com fundamento na Lei 8.443/1992, arts. 33 e 48, em: 
9.1. conhecer do presente pedido de reexame para, no mérito, conceder a ele provimento parcial e alterar a redação do subitem 1.7.1. do Acórdão 10851/2021-TCU-Primeira Câmara, que passará a ser a seguinte:
'1.7.1. promova, no prazo de quinze dias, a contar da notificação desta decisão, o destaque da parcela incorporada a partir do exercício de funções comissionadas de 8/4/1998 a 4/9/2001, que continuará a ser paga sob a forma de vantagem pessoal nominalmente identificada, sujeita exclusivamente aos reajustes gerais concedidos aos servidores civis federais;'";
9.3. dar ciência desta deliberação à recorrente e ao órgão de origem; 
9.4. arquivar o presente processo.

PESSOAL. EMBARGOS DE DECLARAÇÃO EM PEDIDO DE REEXAME. APOSENTADORIA. "QUINTOS" APÓS 8/4/1998.

Primeira Câmara

Tribunal Regional do Trabalho da 15ª Região - Campinas/SP.

3. Interessados/Responsáveis/Recorrentes:
3.1. Interessados: Vânia Aparecida Passarelli de Menezes (XXX.794.498-XX).
3.2. Recorrente: Vânia Aparecida Passarelli de Menezes (XXX.794.498-XX).

13.1. Ministros presentes: Walton Alencar Rodrigues (Presidente), Benjamin Zymler (Relator) e Jorge Oliveira.
13.2. Ministro-Substituto convocado: Weder de Oliveira.
13.3. Ministro-Substituto presente: Augusto Sherman Cavalcanti.

BENJAMIN ZYMLER

Ministro Benjamin Zymler.

Cuidam os autos de embargos de declaração opostos pela servidora inativa Vânia Aparecida Passarelli de Menezes ao Acórdão 4559/2022-TCU-Primeira Câmara, por meio do qual foi julgado improcedente o pedido de reexame interposto contra o Acórdão 10851/2021-TCU-Primeira Câmara. Esse último acórdão, por sua vez, considerou ilegal e negou registro ao seu ato de aposentadoria em virtude do pagamento da vantagem dos "quintos", com incorporação decorrente de exercício de função em período posterior a 8/4/1998.
2. Naquela oportunidade, este Tribunal determinou ao órgão de origem que (grifei) :
"1.7.1. promova, no prazo de quinze dias, a contar da notificação desta decisão, o destaque da parcela incorporada a partir do exercício de funções comissionadas entre 8/4/1998 e 4/9/2001 e a transforme em parcela compensatória, devendo a mesma ser absorvida por quaisquer reajustes futuros, consoante decidido pelo STF no RE 638.115/CE, caso a mesma tenha sido concedida por decisão judicial não transitada em julgado ou por decisão administrativa;".
3. O acórdão ora embargado negou provimento ao recurso interposto, sob o argumento de que a interessada não integraria a lista dos beneficiários da decisão judicial proferida no processo 2004.34.00.048565-0.
4. Nesta assentada, a sra. Vânia Aparecida Passarelli de Menezes alega que houve obscuridade e omissão no acórdão embargado, uma vez que seu nome constaria, sim, da relação de beneficiários daquela ação, razão pela qual pleiteia a concessão de efeitos infringentes, de modo a  reconhecer a legalidade do seu ato de aposentadoria e tornar sem efeito o subitem 1.7.1 do 10.851/2021-1ª Câmara.
É o relatório.

não há.

Procuradora-Geral Cristina Machado da Costa e Silva (não atuou nesta fase processual).

EMBARGOS DE DECLARAÇÃO EM PEDIDO DE REEXAME. CONHECIMENTO. "QUINTOS" APÓS 8/4/1998. DEMONSTRAÇÃO DE QUE A INTERESSADA TINHA A SEU FAVOR DECISÃO JUDICIAL COM TRÂNSITO EM JULGADO. EFEITOS INFRINGENTES PARA CONCEDER PROVIMENTO PARCIAL AO PEDIDO DE REEXAME INTERPOSTO E AJUSTAR SUA REDAÇÃO.

APOSENTADORIA (APOS)

Secretaria de Recursos e Secretaria de Fiscalização de Integridade de Atos e Pagamentos de Pessoal e de Benefícios Sociais (não atuaram nesta fase processual).

Os presentes embargos de declaração opostos contra o Acórdão 4559/2022-TCU-Primeira Câmara são tempestivos, eis que a sra. Vânia Aparecida Passarelli de Menezes foi notificada no dia 2 de setembro do corrente ano - uma sexta-feira. Desse modo, o prazo para os embargos iniciou-se no dia 5 de setembro e findou no dia 14 deste mesmo mês, data em que a peça recursal deu entrada nesta Corte.
2. De fato, assiste razão à embargante quanto à contradição da decisão, que se escorou na informação - que ora se revela equivocada - de que ela não seria beneficiária da ação 2004.34.00.048565-0.
3. No voto que fundamentou a decisão em exame, ponderei (grifos acrescidos) acerca do Acórdão 10851/2021-TCU-Primeira Câmara:
"3. A Serur, sem examinar a alegação de que a recorrente seria beneficiária da ação 2004.34.00.048565-0 movida pela Associação Nacional dos Servidores da Justiça do Trabalho (Anajustra) , propôs fosse negado provimento ao pedido de reexame por entender que o exame da matéria (existência ou não de decisão judicial) caberia ao órgão.
4. Data maxima venia do posicionamento da unidade técnica, compete a ela sim examinar essa alegação. A determinação contida no subitem 1.7.1, a seguir reproduzida, delegou ao órgão o exame do caso concreto pelo simples fato de não se dispor nos autos de maiores elementos. Uma vez que a interessada os teria trazido, é dever do Tribunal examinar a alegação e ajustar a redação, se for o caso.
5. Nesse sentido, foi determinado ao Tribunal Regional do Trabalho da 15ª Região:
'1.7.1. promova, no prazo de quinze dias, a contar da notificação desta decisão, o destaque da parcela incorporada a partir do exercício de funções comissionadas entre 8/4/1998 e 4/9/2001 e a transforme em parcela compensatória, devendo a mesma ser absorvida por quaisquer reajustes futuros, consoante decidido pelo STF no RE 638.115/CE, caso a mesma tenha sido concedida por decisão judicial não transitada em julgado ou por decisão administrativa;'"
4. Depreende-se desse raciocínio que, contrario sensu, a deliberação a ser adotada no julgamento do recurso deveria conduzir ao ajuste da redação do subitem 1.7.1 do Acórdão 10851/2021-TCU-Primeira Câmara, de modo a deixar evidente que a parcela dos "quintos" considerada irregular não precisaria ser absorvida.
5. Ora, uma vez demonstrado que a sra. Vânia Aparecida Passarelli de Menezes era representada pela autora da ação 2004.34.00.048565-0, a saber, a Associação Nacional dos Servidores da Justiça do Trabalho (Anajustra) , é de se adequar dar provimento parcial ao pedido de reexame para adequar a redação do mencionado subitem.
6. Contudo, não se chegará ao ponto de considerar legal o ato de aposentadoria em apreciação e determinar seu registro, pois, no exercício de sua competência constitucional, este Tribunal não submete seu crivo de legalidade às decisões judiciais com as quais não guarda concordância. Evidentemente que, nessas hipóteses, não poderá determinar a supressão de parcelas amparadas pela res judicata. 
7. Por esse motivo, o provimento ao pedido de reexame interposto contra o Acórdão 10851/2021-TCU-Primeira Câmara será apenas parcial, sem nenhum prejuízo financeiro para a servidora inativa.

Diante do exposto, VOTO por que o Tribunal adote a deliberação que ora submeto a este colegiado.
TCU, Sala das Sessões, em 20 de setembro de 2022.
BENJAMIN ZYMLER 
Relator